【裁判字號】    92,訴,402
【裁判日期】    921113
【裁判案由】    清償借款
【裁判全文】
臺灣苗栗地方法院民事判決                          九十二年度訴字第四０二號
    原      告  乙○○
    訴訟代理人  林富華律師
    被      告  甲○○
當事人間請求清償借款事件，本院於民國九十二年十月三十日言詞辯論終結，判決如
下：
    主    文
被告應給付原告新台幣貳佰貳拾伍萬元，及自民國九十年八月一日起至清償日止，按
年息百分之二十計算之違約金。
原告其餘之訴駁回。
訴訟費用由被告負擔百分之九十七；餘由原告負擔。
本判決第一項於原告以新台幣柒拾伍萬元為被告供擔保後，得假執行。
原告其餘假執行之聲請駁回。
    事    實
甲、原告方面：
一、聲明：求為判決如主文第一項所示及為以供擔保為條件之假執行宣告。
二、陳述：
  (一)被告於民國八十九年間陸續向原告借款共計新台幣（下同）二百三十九萬元，並
    分別簽發發票日為八十九年三月三十一日、同年六月三十日、同年十一月三十日
    、同年十二年三十一日之支票五紙予原告，以為憑證。嗣被告因財務困難未能依
    時償還，兩造就該筆債務於九十年一月三十一日達成和解，約定被告應自九十年
    二月二十八日起至九十三年五月三十日止，於每月最後一日償還原告三萬元，並
    自九十三年六月三十日起至九十五年三月三十日止，於每月最後一日償還原告五
    萬元，被告並簽發以苗栗縣竹南信用合作社為付款人之支票共六十四紙交付予原
    告收執，並約定如一期未付視為全部到期，原告得立即向被告請求清償，被告並
    同意就未償還之債務，溯自八十九年六月起，按月息百分之一‧八計算之利息。
  (二)詎被告僅清償其中一十四萬元，自九十年七月三十一日起，被告所簽發之支票即
    未獲兌現，計尚欠二百二十五萬迄今仍未清償，依約原告即得請求被告一次清償
    全部債務。又兩造原約定遲延利息之利率為「月息百分之一‧八」，原告就此約
    定利率超過年息百分之二十部分不予請求。為此，本於和解契約之約定，訴請被
    告清償二百二十五萬元，及自八十九年六月一日起至清償日止，按年息百分之二
    十計算之利息。
三、證據：提出和解書一件、支票五十九紙及退票理由單八紙為證。
乙、被告方面：
一、聲明：求為判決原告之訴及假執行之聲請均駁回。
二、陳述：確實有與簽署和解書，並交付其所簽發之支票六十四紙予原告。惟被告僅
    向原告借款共一百六十萬元，其餘八十萬元則係向訴外人黃美珠所借。原告提出
    之支票亦確係其所簽發交付，惟因景氣不佳致入不敷出，於支付五張票款後，即
    未再給付其餘五十九紙支票。
三、證據：未提出。
    理    由
一、原告起訴主張被告於九十年間共積欠其二百三十九萬元，兩造於九十年一月三十
    一日即上開債務達成和解，被告願自九十年二月二十八日起至九十三年五月三十
    日止，於每月最後一日償還原告三萬元，並自九十三年六月三十日起至九十五年
    三月三十日止，於每月最後一日償還原告五萬元，被告並簽發以苗栗縣竹南信用
    合作社為付款人之支票共六十四紙交付予原告收執，且約定如一期未付視為全部
    到期，原告得立即向被告請求清償，被告並同意就未償還之債務，溯自八十九年
    六月起，按月息百分之一‧八計算之利息，詎被告簽發之支票自九十年七月三十
    一日起票即未獲兌現，計尚欠二百二十五萬迄今仍未清償，依約原告即得請求被
    告一次清償全部債務等事實，業據原告提出與所述相符之和解書一件、支票五十
    九紙及退票理由單八紙為證，復為被告所是認，自堪信原告此部分主張為真實。
二、雖被告辯稱：其僅欠原告一百六十萬元，其餘八十萬元則係向訴外人黃美珠所借
    乙節，不僅為原告所否認，且觀之上開和解書前言即明白約定：「立和解書人甲
    ○○（以下簡稱『甲方』）（即被告），乙○○（以下簡稱『乙方』）（即原告
    ）；緣甲方（即被告）分別於民國（以下同）八十九年間陸續向乙方（即原告）
    借款新台幣（以下同）四萬元，八十萬元，三十萬元及一佰二十五萬元，共計二
    佰三十九萬元，並分別簽發發票日為八十九年三月三十一日，六月三十日，十一
    月三十日及十二月三十一日之支票五張予乙方，以為憑證。茲因甲方財務發生困
    難無力依時償還，遂與乙方達成如后協議：：：」等語，而上開和解書之真正，
    亦據被告自認在卷，堪認被告確係因積欠原告二百三十九萬元而與原告書立上開
    和解書。況被告並未提出證據以資證明其僅積欠原告一百六十萬元，另八十萬元
    債權人並非原告，是被告上開所辯，無足採信。
三、按給付有確定期限者，債務人自期限屆滿時起，負遲延責任。又遲延之債務，以
    支付金錢為標的者，債權人得請求依法定利率計算之遲延利息。但約定利率較高
    者，仍從其約定利率，民法第二百二十九條第一項、二百三十三條第一項分別定
    有明文。查原告主張兩造所為和解書第三項第一款：「就未償還之債務溯自八十
    九年六月起按月息百分之一‧八計算利息予乙方」之約定，係屬遲延利息之約定
    ，惟參諸上揭民法第二百二十九條第一項、第二百三十三條第一項之規定，遲延
    之債務以支付金錢為標的者，遲延利息應自被告負遲延責任時起，有約定利率者
    ，按其定約利率計算，而本件被告既係未依約於九十年七月三十一日給付第六期
    期分期款三萬元，則本件債務之遲延利息自應從被告給付屆滿時起即九十年八月
    一日起算。是原告逾此部分之請求，即屬無據，不應准許。
四、次按民法第二百零五條規定：「約定利率，超過週年百分之二十者，債權人對於
    超過部分之利息，無請求權。」。查本件兩造所約定遲延利息按月息百分之一‧
    八計算，其約定遲延利息利率雖高達年息百分之二一‧六，已超過民法第二百零
    五條所規定對年息百分之二十之上限，然此約定並非當然無效，僅係原告就超過
    年息百分之二十之遲延利息對被告無請求權而已，是原告自尚可請求被告給付自
    遲延之日起按年息百分之二十計算之遲延利息。
五、綜上所述，原告依和解書第三項第一款之約定，請求被告給付二百二十五萬元，
    及自九十年八月一日起至清償日止，按年息百分之二十計算之遲延利息，洵屬正
    當，應予准許，逾此範圍之請求，核屬無據，應予駁回。
六、原告陳明願供擔保，聲請宣告假執行，核其勝訴部分並無不合，爰酌定相當擔保
    金額准許之。
七、結論：本件原告之訴為一部有理由，一部無理由，依民事訴訟法第七十九條前段
    、第三百九十條第二項，判決如主文。
中      華      民      國    九十二    年     十一     月     十三     日
                                      民事庭法      官    陳慧萍
正本係照原本作成
如對本判決上訴，須於判決送達後廿日內向本院提出上訴狀
中      華      民      國    九十二    年    十一      月    二十五    日
                                            法院書記官    李惠雯


司法院資訊處製作；財團法人民間司法改革基金會備份。
